---
title: "TIPN 3 - Warunki, pętle, funkcje cd"
author: Krzysztof Basiński
output:
  revealjs::revealjs_presentation:
    self_contained: false
    lib_dir: reveal_libs
    theme: serif
    center: true
    incremental: true
---

# Instrukcje warunkowe

## If
```r
if(warunek) {
  # ten kod zostanie wykonany wtedy i tylko wtedy,
  # gdy warunek ma wartość TRUE
}
```

## If
```{r}
wiek_ali <- 10
if(wiek_ali < 18) { 
    print("Ala jest niepełnoletnia")
}
```

## If
```{r}
wiek_ali <- 19
if(wiek_ali < 18) { 
    print("Ala jest niepełnoletnia")
}
```

## If/else
```{r}
wiek_ali <- 10
if(wiek_ali < 18) { 
  print("Ala jest niepełnoletnia")
} else {
  print("Ala jest pełnoletnia")
}
```

## If/else
```{r}
wiek_ali <- 18
if(wiek_ali < 18) { 
  print("Ala jest niepełnoletnia")
} else {
  print("Ala jest pełnoletnia")
}
```

## If/else if/else
```{r}
wiek_ali <- 18
if(wiek_ali < 18) { 
  print("Ala jest niepełnoletnia")
} else if (wiek_ali == 18) {
  print("Ala ma osiemnaście lat")
} else {  
  print("Ala jest pełnoletnia")
}
```

## Testy logiczne w `if`
```r
if(TRUE) {
  # czy ten kod zostanie wykonany?
}
```

## Testy logiczne w `if`
```r
if(false) {
  # czy ten kod zostanie wykonany?
}
```

## Testy logiczne w `if`
```r
if(!(F | T) == (!F & !T)) {
  # czy ten kod zostanie wykonany?
}
```


# Pętle

## Pętle
- Pętle służą do wielokrotnego powtarzania czynności
- Istnieją trzy rodzaje pętli w `R`:
    + `for`
    + `while`
    + `repeat`
    
## For
```r
for(i in seq){
  # zrób to dla każdego elementu sekwencji
}
```

## For
```{r}
# Policz do dziesięciu
for(i in 1:10) {
  print(i)
}
```

## Funkcja `seq`
```{r}
a <- seq(0, 20, 2)
a
```

## For
```r
a <- seq(0, 30, 3)
for(i in a) {
  print(i * (i + 1))
}
```

## For
```{r}
a <- seq(0, 30, 3)
for(i in a) {
  print(i * (i + 1))
}
```

## Zagnieżdżony `for`
```{r}
for(i in 1:3) {
  for(j in 10:13)  {
    print(paste("i = ", i, "; j = ", j))
  }
}
```

## Pętla `while`
```r
while(warunek) {
  # to będzie się kręcić aż warunek stanie się fałszywy
}
```

## Pętla `while`
```{r}
i <- 0
while(i < 5){
  print(i)
  i <- i + 1
}
```


## Pętla `while` i `readline()`
```r
input <- readline(prompt = "Jesteś gupi!...")
while(input != "sam jesteś gupi!") {
  input <- readline(prompt = "Jesteś gupi!... ")
}
```

# Więcej na temat funkcji

## Twoja własna funkcja
- Możesz sam pisać **własne funkcje**!
- Funkcje służą do wykonywania jasno zdefiniowanych, powtarzalnych czynności
- Jeżeli pisząc kod kilka razy piszesz to samo (albo prawie to samo), czas napisać funkcję

## Funkcja - przepis
```{r}
nazwa_funkcji <- function(arg1, arg2, arg3 = "wartość domyślna") {
  # "ciało" funkcji
}
```

## Prosta matma
```{r}
silnia <- function(n) {
  x <- 1
  for(i in 1:n) {
    x <- x * i
  }
  return(x) # jaką wartość powinna zwrócić funkcja?
}
print(silnia(5))
```

## Podawanie argumentów przez kolejność
```{r}
ladny_wydruk <- function(imie, nazwisko, plec = "nie wiadomo", wiek) {
  print(paste("Imię:", imie))
  print(paste("Nazwisko:", nazwisko))
  print(paste("Płeć:", plec))
  print(paste("Lat:", wiek))
}
ladny_wydruk("Stefan", "Mąka", "Mężczyzna", 44)
```

## Podawanie argumentów przez nazwę
```{r}
ladny_wydruk <- function(imie, nazwisko, plec = "nie wiadomo", wiek) {
  print(paste("Imię:", imie))
  print(paste("Nazwisko:", nazwisko))
  print(paste("Płeć:", plec))
  print(paste("Lat:", wiek))
}
ladny_wydruk(nazwisko = "Sałata", imie = "Alojzy", wiek = 60)
```

## Można też pokombinować tak
```{r}
ladny_wydruk <- function(imie, nazwisko, plec = "nie wiadomo", wiek) {
  print(paste("Imię:", imie))
  print(paste("Nazwisko:", nazwisko))
  print(paste("Płeć:", plec))
  print(paste("Lat:", wiek))
}
ladny_wydruk("Genowefa", "Stopa", wiek = 55, plec = "kobieta")
```

## Funkcje rekurencyjne
**Rekurencja**, zwana także **rekursją** (ang. *recursion*, z łac. *recurrere*, przybiec z powrotem) – odwoływanie się np. funkcji lub definicji do samej siebie (Wikipedia).

## Teraz ty
Spróbuj wymyślić funkcję rekurencyjną, obliczającą silnię.

## Funkcja rekurencyjna
```{r}
silnia <- function(n) {
  if(n == 0) {
    return(1)
  } else {
    return(n * silnia(n - 1))
  }
}
silnia(5)
```

## Zagadka
```r
# Co zwróci ten kod?
a <- 5; b <- 10
jakas_funkcja <- function() {
  a <- 50; b <- 100
  a <- a + 1
  b <- b ^ 2
}
jakas_funkcja()
print(a)
print(b)
```

## Zasięg zmiennych
```{r}
a <- 5; b <- 10
jakas_funkcja <- function() {
  a <- 50; b <- 100
  a <- a + 1
  b <- b ^ 2
}
jakas_funkcja()
print(a)
print(b)
```

## Zasięg zmiennych
- Zmienne wewnątrz funkcji istnieją w osobnym środowisku (environment) niż globalne środowisko
- Jeśli wewnątrz funkcji jest odwołanie do zmiennej, `R` najpierw przeszuka lokalne środowisko tej funkcji. Jeśli nic nie znajdzie, popatrzy do globalnego
- Zmiany wartości zmiennych dokonywane wewnątrz funkcji dokonują się w **lokalnym środowisku**

## Przekazywanie wartości do funkcji
- Funkcje powinny być **samowystarczalne**
- Wszelkie zmienne z których korzysta funkcja powinny być przekazywane przez **argumenty**
- Wynik działania funkcji powinien być zwracany poprzez `return()`
- Sprzyja to *reusability*

## R Studio jest super
- *Code -> Extract function* automatycznie zamienia dowolny fragment kodu w funkcję i dobiera odpowiednio parametry
