---
title: "TIPN 3 - Warunki, pętle, funkcje cd"
author: Krzysztof Basiński
output:
  revealjs::revealjs_presentation:
    theme: serif
    center: true
    incremental: true
---

# Instrukcje warunkowe

## If
```r
if(warunek) {
  # ten kod zostanie wykonany wtedy i tylko wtedy,
  # gdy warunek ma wartość TRUE
}
```

## If
```{r}
wiek_ali <- 10
if(wiek_ali < 18) { 
    print("Ala jest niepełnoletnia")
}
```

## If
```{r}
wiek_ali <- 19
if(wiek_ali < 18) { 
    print("Ala jest niepełnoletnia")
}
```

## If/else
```{r}
wiek_ali <- 10
if(wiek_ali < 18) { 
  print("Ala jest niepełnoletnia")
} else {
  print("Ala jest pełnoletnia")
}
```

## If/else
```{r}
wiek_ali <- 18
if(wiek_ali < 18) { 
  print("Ala jest niepełnoletnia")
} else {
  print("Ala jest pełnoletnia")
}
```

## If/else if/else
```{r}
wiek_ali <- 18
if(wiek_ali < 18) { 
  print("Ala jest niepełnoletnia")
} else if (wiek_ali == 18) {
  print("Ala ma osiemnaście lat")
} else {  
  print("Ala jest pełnoletnia")
}
```


# Pętle

## Pętle
- Pętle służą do wielokrotnego powtarzania czynności
- Istnieją trzy rodzaje pętli w `R`:
    + `for`
    + `while`
    + `repeat`
    
## For
```r
for(i in seq){
  # zrób to dla każdego elementu sekwencji
}
```

## For
```{r}
# Policz do dziesięciu
for(i in 1:10){
  print(i)
}
```

## Przykład - lata przestępne
- Latami przestępnymi są te, których numeracja:
    + jest podzielna przez 4 i niepodzielna przez 100, lub
    + jest podzielna przez 400.
- Problem: pokaż wszystkie lata przestępne od 1800 roku do teraz


