---
title: "Chalder Fatigue Questionnaire - CFA"
output:
  html_document:
    df_print: paged
    toc: true
    toc_depth: 2
    theme: united
    highlight: tango
---


```{r message=FALSE, warning=FALSE, include=FALSE}
library(tidyverse)
library(readxl)
library(readr)
library(lavaan)
library(semPlot)
library(reshape2)
library(Hmisc)

# read data
d <- read_excel("ciaze-11-10-2017.xlsx")

# przelicz czynniki
colnames(d) <- d %>% colnames() %>% tolower() # male litery w nazwach zmiennych
chalder <- select(d, starts_with("chfq")) %>% 
  mutate(
    chfq_total = chfq1 + chfq2 + chfq3 + chfq4 + chfq5 + 
      chfq6 + chfq7 + chfq8 + chfq9 + chfq10 + chfq11,
    chfq_mental = chfq8 + chfq9 + chfq10 + chfq11,
    chfq_physical =  chfq1 + chfq2 + chfq3 + chfq4 +
      chfq5 + chfq6 + chfq7
  )

chalder_items <- chalder %>% select(1:11)
chalder_items_physical <- chalder %>% select(1:7)
chalder_items_mental <- chalder %>% select(8:11)
chalder_factors <- chalder %>% select(12:14)
```

# Pytania kwestionariusza

| pytanie | zmienna| czynnik |
| ---|---|---|
| Czy masz problemy ze zmęczeniem? | chfq1 | phys |
| Czy potrzebujesz więcej odpoczynku? | chfq2 | phys |
| Czy czujesz się niewyspany albo senny? | chfq3 | phys |
| Czy masz problemy z rozpoczynaniem czynności? | chfq4 | phys |
| Czy brakuje Ci energii? | chfq5 | phys |
| Czy masz mniej siły w mięśniach? | chfq6 | phys |
| Czy czujesz się osłabiona / osłabiony? | chfq7 | phys |
| Czy trudno Ci się skoncentrować? | chfq8 | mental |
| Czy zdarzają Ci się przejęzyczenia? | chfq9 | mental |
| Czy jest Ci trudniej znajdować właściwe słowa? | chfq10 | mental |
| Jak się sprawuje Twoja pamięć? | chfq11 | mental |

# Rozkłady

## Poszczególne pytania
```{r}
# rozkłady pytań
chalder_items %>%  
  melt() %>% 
  ggplot() + facet_wrap(~variable, scales = 'free_x') +
  geom_histogram(aes(value), binwidth = 1)
```

`chfq2` wydaje się być bardzo skośny (ale kto nie potrzebuje więcej odpoczynku w ciąży?)

## Czynniki
```{r}
# rozkłady czynników
chalder_factors %>% 
  melt() %>% 
  ggplot() + facet_wrap(~variable, scales = 'free_x') +
    geom_histogram(aes(value), binwidth = 1)
```

Ciekawa jest grupa osób mających maksa w skali (ponad 25). Rozkład `chfq_physical` może wskazywać na efekt sufitu - jest relatywnie dużo osób z maksem (?).

# Alfa Cronbacha

Ogólnie wskaźniki alfy Cronbacha bardzo wysokie dla całości i obu podskal, nie ma się czym przejmować.

## Dla całej skali
```{r}
psych::alpha(chalder_items)
```

## Dla czynnika `physical`
```{r}
psych::alpha(chalder_items_physical)
```

## Dla czynnika `mental`
```{r}
psych::alpha(chalder_items_mental)
```

# Macierz korelacji

Policzyłem dla porządku. Tu tak na prawdę istotna jest korelacja dwóch wyodrębnionych czynników. Jest dość wysoka (.53), ale chyba mogło być gorzej. `0` w tabeli z P oznacza, że to po prostu bardzo bardzo małe P (czyli istotne).


## Macierz dla pytań

```{r}
cor_mat <- chalder_items %>% 
  as.matrix() %>% 
  rcorr()
cor_mat$r %>% as_tibble()
cor_mat$P %>% as_tibble()
```

## Macierz dla wskaźników

```{r}
# macierz korelacji
cor_mat <- chalder_factors %>% 
  as.matrix() %>% 
  rcorr()
cor_mat$r %>% as_tibble()
cor_mat$P %>% as_tibble()
```



# CFA

To są wyniki mojej próby dokonania konfirmacyjnej analizy czynnikowej. Idąc za chińską adaptacją (która wygląda pro), stwierdziłem, że zrobię cztery modele: 

1. model zakładający istnienie jednego czynnika (po prostu zmęczenie), 
2. model zakładający istnienie dwóch czynników niezależnych od siebie (zmęczenie fizyczne i psychiczne) 
3. model zakładający istnienie dwóch czynników (zmęczenie fizyczne i psychiczne), pomiędzy którymi jest kowariancja
4. model zakładający istnienie trzech czynników - zmęczenia fizycznego i psychicznego będących łącznie składnikami jednego dużego czynnika - zmęczenie.

Dalej, sensowne wydaje się porównanie statystyk tych modeli, żeby stwierdzić który najlepiej pasuje do danych (`fit indices`). To porównanie jest na samym dole.

Problemy:

- Nie jestem pewien czy model 2 i 3 czymkolwiek się od siebie w praktyce różnią


## Model 1 (z jednym czynnikiem)
```{r}
model <- "
  chfq =~ chfq1 + chfq2 + chfq3 + chfq4 + chfq5 + chfq6 + chfq7 + chfq8 + chfq9 + chfq10 + chfq11
"

cfa_1factor <- cfa(model, chalder)

summary(cfa_1factor, fit.measures = TRUE, standardized = TRUE)
residuals(cfa_1factor)
fitmeasures(cfa_1factor)

semPaths(cfa_1factor, whatLabels = "std", layout = "tree")
```


## Model 2 (z dwoma czynnikami niezależnymi)
```{r}
model <- "
  chfq_mental =~ chfq8 + chfq9 + chfq10 + chfq11
  chfq_physical =~  chfq1 + chfq2 + chfq3 + chfq4 + chfq5 + chfq6 + chfq7
"

cfa_2factor <- cfa(model, chalder)

summary(cfa_2factor, fit.measures = TRUE, standardized = T, rsquare = T)
residuals(cfa_2factor)
fitmeasures(cfa_2factor)

semPaths(cfa_2factor, whatLabels = "std", layout = "tree")
```

## Model 3 (z dwoma czynnikami i kowariancją)
```{r}
model <- "
  chfq_mental =~ chfq8 + chfq9 + chfq10 + chfq11
  chfq_physical =~  chfq1 + chfq2 + chfq3 + chfq4 + chfq5 + chfq6 + chfq7
  chfq_mental ~~ chfq_physical
"

cfa_2factor_covar <- cfa(model, chalder)

summary(cfa_2factor_covar, fit.measures = TRUE, standardized = T, rsquare = T)
residuals(cfa_2factor_covar)
fitmeasures(cfa_2factor_covar)

semPaths(cfa_2factor_covar, whatLabels = "std", layout = "tree")
```

## Model 4 (hierarchiczny z trzema czynnikami)
```{r}
model <- "
  chfq_mental =~ chfq8 + chfq9 + chfq10 + chfq11
  chfq_physical =~  chfq1 + chfq2 + chfq3 + chfq4 + chfq5 + chfq6 + chfq7
  chfq =~ NA*chfq_mental + chfq_physical
  chfq ~~ 1*chfq
"

cfa_3factor <- cfa(model, chalder)

summary(cfa_3factor, fit.measures = TRUE)
residuals(cfa_3factor)
fitmeasures(cfa_3factor)

semPaths(cfa_3factor, whatLabels = "std", layout = "tree")
```








# To samo dla studentów

```{r}
studenci <- read_delim("studenci.csv", ";", 
    escape_double = FALSE, trim_ws = TRUE)

# pamiętaj, żeby licząc czynniki policzyć średnią a nie dodawać!
```

